臺灣臺南地方法院刑事判決
109年度訴字第840號
公  訴  人  臺灣臺南地方檢察署檢察官
被      告  秦嘉祥



上列被告因詐欺等案件，經檢察官提起公訴（109年度偵緝字第2
24號）及移送併辦（109 年度偵緝字第469號），被告於準備程
序為有罪之陳述，依刑事訴訟法第273條之1 第1 項規定，由合
議庭裁定由受命法官獨任進行簡式審判程序，判決如下：
    主  文
乙○○所犯如附表所示之各罪，均累犯，各處如同表所示之宣告刑
。
乙○○就附表各犯罪事實之如同表沒收欄所示之所得，沒收如同表
所示。
    事實及理由
一、本件犯罪事實及證據，均與檢察官起訴書記載相同，茲引用
    之（參見附件起訴書）。
二、論罪科刑
　㈠刑法第210 條之偽造私文書，以無製作權之人冒用他人之名
    義而製作該文書為要件之一（最高法院97年度台上字第2819
     號判決要旨參照），其所謂冒用他人名義製作者，不專以
    於文書上盜用他人印章或偽造、盜用他人之印文、署押之情
    形為限，舉凡自文書之內容文義及附隨情況，可認係冒用他
    人名義而製作者，均足當之（最高法院96年度台上第6370號
    判決要旨參照），而所謂他人名義，即非自己名義之意，非
    謂名義人必須實有其人，苟其所偽造之文書或印章，足以使
    人誤信其為真正，雖該名義係出虛捏，亦無妨於偽造罪成立
    （最高法院27年滬上字第113 號判例要旨參照）。本案被告
    冒用前女友名義於網路填載申辦資料以註冊帳戶，顯係冒用
    其前女友名義而製作申辦註冊資料，依上開說明，自屬偽造
    準私文書行為。
　㈡罪名與罪數
　⒈罪名
　　被告以前女友資料冒名填載申辦資料取得拍賣網站帳號後，
    以該帳號刊登虛偽販售商品訊息，致使被害人受騙購買後匯
    款至其向友人借得帳戶，而利用友人取得被害人受騙款項之
    行為事實：
　⑴其冒名申辦帳戶部分：就其冒名申辦取得網拍帳戶之行為，
    係犯刑法第216 條、第220 條第2 項、第210條之行使偽造
    準私文書罪。其於網路填載申辦文件之偽造準文書之低度行
    為，為其上傳註冊行使之高度行為吸收，不另論罪。
　⑵以冒名帳戶刊登商品締約詐取金錢部分：①就其以冒名帳戶刊
    登虛偽販售商品之訊息誘使被害人洽談購買後，以冒名帳戶
    名義與被害人締約，再接續取得被害人之詐騙款項，係犯刑
    法第216 條、第220 條第2 項、第210條之行使偽造準私文
    書罪、刑法第339 條之4第1 項第3 款之以網際網路對公眾
    散布而犯詐欺取財罪。②其以冒名帳戶名義製作虛偽販售商
    品之偽造準文書行書之低度行為，為其後之刊登與締約之行
    使高度行為吸收，不另論罪。③其所犯之行使偽造私文書犯
    行與以網際網路對公眾散布而犯詐欺取財犯行，有行為同一
    性，應從一重論以以網際網路對公眾散布而犯詐欺取財罪。
    ④另其利用不知情友人提供帳戶供其收取詐騙款項並代其為
    領款，構成間接正犯。
　⒉罪數：
　　其冒名申辦帳戶所犯之行使偽造準文書罪、及其後以冒名帳
    戶刊登商品締約詐取金錢所犯之以網際網路對公眾散布而犯
    詐欺取財罪，前者係冒名製作文件取得帳戶、後者係以冒名
    帳戶名義刊登販售商品訊息以締約施詐，雖同涉及該冒名帳
    戶，惟因前者係一次性行為，而後者則可多次刊登不實訊息
    並導致多數被害人，是二者侵害樣態係有差異，且於事實上
    係可區分，應認構成數罪，而分論併罰。
  ㈢刑之加重事由（累犯加重）
　　被告有起訴書所載之犯罪科刑暨執行紀錄，其於有期徒刑之
    執行完畢後，五年以內故意再犯本件有期徒刑以上之罪，構
    成累犯，而其本案所犯罪名有與前案罪質相同，並無應量處
    最低法定刑及適用刑法第59條減輕其刑之餘地，是本案並無
    大法官釋字第775 號解釋意旨之適用（最高法院109 年度台
    上字第2595號裁判要旨），應依刑法第47條第1 項規定加重
    其刑。
  ㈣併辦說明　　
　　檢察官以同於本案起訴之犯罪事實移請併辦，因起訴事實與
    併辦事實相同，自應由本院併與審理。
　㈤量刑審酌
　  爰審酌被告前已有詐欺犯行罪刑執行紀錄（①104.01提供帳
    戶犯幫助詐欺取財，新北地院104 簡4191號，有期徒刑3 月
    確定，105.01.12易科罰金執畢。②106.06.05竊取女友母親A
    TM提款卡並盜領，犯竊盜罪及非法由自動付款設備詐欺取財
    罪，新北地院107 簡1004號，定應執行刑為有期徒刑8 月，
    107.08.07 易科罰金執畢），再犯本案冒名申辦帳戶刊登不
    實商品販賣廣告詐騙被害人，而於本案犯後，再犯多件詐騙
    案件且部分案件手段與本案相同（在網路刊登虛偽販售訊息
    詐騙，新北地院110 訴68 號。另有利用女友拍賣帳戶行騙
    ，橋頭地院109 審訴715 號），足徵其習於以詐騙等之不法
    手段獲取金錢，可認習性非佳，而其於審理中雖與告訴人達
    成調解（109.10.07 ）承諾願賠償詐得款項，惟遲未履行，
    亦證其無履約誠信，是其本案犯罪被害財產雖非鉅額，惟仍
    不宜輕處，茲參酌其素行、教育程度、犯罪動機、手段、目
    的、犯罪所生危害及其所得之利益、尚未賠償被害人及其犯
    後態度等一切狀況，就其所犯各罪，分別量處如附表所示之
    刑，併就得易科罰金罪刑部分，諭知易刑之折算標準，以示
    懲儆。
三、沒收
  ㈠冒名帳戶部分
　　本案被告冒名申辦並據以刊登虛偽販售商品之帳戶，係被告
    冒名申辦而取得之帳戶，雖屬因被告行使偽造準文書所得之
    物及供其藉以施詐之物，且有禁止被告再繼續使用該帳戶之
    必要，惟該帳戶係被告於蝦皮購物網依蝦皮公司規定向該公
    司申辦之帳戶，為其與該公司間之服務契約關係，依蝦皮購
    物服務條款「5 帳戶與安全」5.3約定（https://shopee.tw
    /docs/2905）內容，因該帳戶係被告冒名申辦，可由該公司
    依服務條款取消該帳戶使用，是就該帳戶部分，參酌該帳戶
    之性質，依刑法沒收制度之目的，爰不為沒收諭知。
　㈡犯罪所得部分
  　被告自被害人詐得之現金，為被告犯罪所得，且未經警尋獲
    還於被害人或由被告賠償被害人，爰依刑法第38條之1 第1 
    、3 項規定，諭知沒收及追徵。
據上論斷，應依刑事訴訟法第273 條之1 第1 項、第299 條第1 
項前段、第310 條之2 、第454 條，判決如主文。
本案經檢察官丁○○到庭執行職務
中　　華　　民　　國　　110 　年　　3 　　月　　10　　日
　　　　　　　　　刑事第十庭  法　官　陳世旻
附表：被告所犯罪名、宣告刑、沒收     編號 犯罪事實 罪名 宣告刑 沒收 1 冒名申辦蝦皮帳戶 犯行使偽造準文書罪，累犯。 有期徒刑肆月，如易科罰金，以新臺幣壹仟元折算壹日。 無 2 以冒名帳戶刊登虛偽訊息詐得丙○○款項 犯以網際網路對公眾散布而犯詐欺取財罪，累犯。 有期徒刑壹年肆月。 未扣案之犯罪所得新臺幣壹萬元沒收，如全部或一部不能沒收或不宜執行沒收時，追徵其價額。 
以上正本證明與原本無異。
如不服本判決應於收受本判決後20日內向本院提出上訴書狀，並
應敘述具體理由。其未敘述上訴理由者，應於上訴期間屆滿後20
日內向本院補提理由書狀（均須按他造當事人之人數附繕本）「
切勿逕送上級法院」。 
  　　　　　　　　　　　　　　　書記官　謝盈敏
中　　華　　民　　國　　110 　年　　3 　　月　　10　　日
【附錄】                                                                                     1 中華民國刑法                                                                              第 210 條（同民國 24 年 01 月 01 日） ．偽造、變造私文書，足以生損害於公眾或他人者，處五年以下有期徒刑。  第 216 條（同民國 24 年 01 月 01 日） ．行使第二百一十條至第二百一十五條之文書者，依偽造、變造文書或登載不實事項或使登載不實事項之規定處斷。  第 220 條（同民國 94 年 02 月 02 日） ．在紙上或物品上之文字、符號、圖畫、照像，依習慣或特約，足以為表示其用意之證明者，關於本章及本章以外各罪，以文書論。 ．錄音、錄影或電磁紀錄，藉機器或電腦之處理所顯示之聲音、影像或符號，足以為表示其用意之證明者，亦同。  現行條文 第 339-4 條（同民國 103 年 06 月 18 日；節錄第1 項第3 款） ．犯第三百三十九條詐欺罪而有下列情形之一者，處一年以上七年以下有期徒刑，得併科一百萬元以下罰金：   三、以廣播電視、電子通訊、網際網路或其他媒體等傳播工具，對公眾散布而犯之。  第 38-1 條（民國 104 年 12 月 30 日；節錄第1 、3 、5 項）                               ．犯罪所得，屬於犯罪行為人者，沒收之。但有特別規定者，依其規定。                         ．前二項之沒收，於全部或一部不能沒收或不宜執行沒收時，追徵其價額。　                    2 中華民國刑法施行法    第 1-1 條（民國 95 年 06 月 14 日）                                                     ．中華民國九十四年一月七日刑法修正施行後，刑法分則編所定罰金之貨幣單位為新臺幣。         
【附件】
臺灣臺南地方檢察署檢察官起訴書
                                    109年度偵緝字第224號
　　被　　　告　乙○○　

上列被告因偽造文書等案件，業經偵查終結，認應提起公訴，茲
將犯罪事實及證據並所犯法條分敘如下：
　　　　犯罪事實
一、乙○○前因詐欺案件，經法院判決處有期徒刑8月確定，於民
    國107年8月7日執行完畢。詎其仍不知悔改，基於行使偽造
    準私文書及意圖為自己不法所有之犯意，先於108年初，冒
    用其不知情之前女友甲○○之年籍資料，向蝦皮購物網股份有
    限公司（下稱蝦皮網）申辦會員帳號「kg7892」（下稱蝦皮
    網會員帳號），並填載甲○○之姓名、出生年月日，用以表示
    係甲○○本人申請該蝦皮網會員帳號之意思後予上傳註冊之電
    磁紀錄之準私文書，足以生損害於甲○○及蝦皮網對於會員帳
    號管理之正確性，再向不知情之同事TAN FU CHI（中文名，
    陳福池）借用國泰世華商業銀行股份有限公司帳號00000000
    0000號帳戶（下稱國泰世華銀行帳戶），供其接收他人匯款
    之用後，乙○○遂於108年4月29日前某時，以上開蝦皮網會員
    帳號登入蝦皮購物網，刊登出售「IPHONE XS MAX 256g金色
    手機」之不實廣告，適有丙○○瀏覽該廣告後，誤信為真而陷
    於錯誤，下單購買，並先於108年4月29日17時許，在臺南市
    北區和緯路住處，依指示以手機上網轉匯訂金新臺幣（下同
    ）5,000元至上開國泰世華銀行帳戶，復於同日19時31分許
    ，在臺南市北區統一超商文成門市，以自動櫃員機轉帳5,00
    0元至上開國泰世華銀行帳戶。事後，乙○○即要求不知情之
    陳福池幫忙提領系爭款項。嗣於同年5月1日，丙○○依約到指
    定地點欲交付尾款及領取訂購之商品時，因未見賣家出現，
    始察覺受騙，即報警處理。
二、案經丙○○訴由臺南市政府警察局第五分局移送偵辦。
　　　　證據並所犯法條
一、證據清單及待證事實
編號 證  據  名  稱 待  證  事  項 1 被告乙○○於偵查中之自白 全部犯罪事實。 2 證人即告訴人丙○○於之證述 全部犯罪事實。 3 證人陳福池之證述 證人陳福池依被告要求將告訴人匯入國泰世華銀行帳戶內款項領出後交與被告。 4 證人甲○○之證述 上開蝦皮網會員帳號並非證人甲○○所申設，及與被告曾為男女朋友，且被告知悉證人之姓名、生日等資料。 5 告訴人丙○○提出之蝦皮網廣告及與被告之對話紀錄（警卷第21至23頁） 被告以上開詐術詐騙告訴人，要求告訴人轉匯款項至國泰世華銀行帳戶。 6 ⑴國泰世華銀行帳戶開戶資料及交易明細（警卷第30至35頁） ⑵告訴人提出轉匯款項紀錄之翻拍照片2張（警卷第24頁） 告訴人遭被告詐騙，而轉匯上開款項至指定之國泰世華銀行帳戶。 7 蝦皮網會員帳號資料（警卷第36至39頁） 該帳號後4碼「7892」與被告之出生年月日相符。 8 證人甲○○提出與被告之對話紀錄影本（偵緝卷內） 被告向證人甲○○詢問生日之對話。 
二、核被告所為，係犯刑法第216條、第220條第2項、第210條行
    使偽造準私文書、第339條之4第1項第3款以網際網路對公眾
    散布而犯詐欺取財等罪嫌。其偽造準私文書後，復傳輸以行
    使，其偽造之低度行為，為行使之高度行為所吸收，不另論
    罪。被告所犯上開二罪，犯意各別，行為互殊，請予分論併
    罰。又被告曾犯有如犯罪事實欄所述之犯罪前科紀錄，有本
    署刑案資料查註紀錄表在卷可佐，其受有期徒刑執行完畢後
    ，5年以內故意再犯本件有期徒刑以上之罪，為累犯，請依
    刑法第47條第1項規定加重其刑。
三、依刑事訴訟法第251條第1項提起公訴。
    此　致
臺灣臺南地方法院
中　　華　　民　　國　　109 　年　　7 　　月　　1 　　日
                              檢察官  黃  莉  琄
本件證明與原本無異
中　　華　　民　　國　　109 　年　　7 　　月　　8 　　日
                              書記官  施  建  丞